【裁判字號】    99,交聲,16
【裁判日期】    990226
【裁判案由】    違反道路交通管理處罰條例聲明異議
【裁判全文】
臺灣雲林地方法院交通事件裁定          99年度交聲字第16號
移送機關即
原處分機關  交通部公路總局嘉義區監理所雲林監理站
異  議  人
即受處分人  太上交通企業股份有限公司
法定代理人  乙○○
訴訟代理人  丙○○
上列異議人即受處分人因違反道路交通管理處罰條例案件，對於
交通部公路總局嘉義區監理所雲林監理站於民國98年12月22日所
為之裁決處分（原處分案號：雲監裁字第裁72-KAI054625號）聲
明異議，本院裁定如下：
    主  文
原處分撤銷。
太上交通企業股份有限公司汽車所有人，汽車裝載時，裝載整體
物品有超重，而未請領臨時通行證，處罰鍰新臺幣肆仟伍佰元，
並記汽車違規紀錄壹次。
    理  由
一、原處分意旨略以：異議人即受處分人太上交通企業股份有限
    公司（下稱太上公司）所有之車牌號碼857-KF號營業貨櫃曳
    引車，於民國98年11月5 日晚上10時05分許，由鐘豐吉駕駛
    行經雲林縣麥寮鄉○○○○ ○路與興安路口，因「汽車裝載貨
    車超過核定之重量」，經雲林縣警察局臺西分局警察當場製
    單舉發，嗣由原處分機關以其違規事實屬實，爰依道路交通
    管理處罰條例第29條之2 第3 項之規定，裁處異議人罰鍰新
    台幣（下同）1萬9千元，並記汽車違規記錄1 次。
二、聲明異議意旨略以：異議人所有之上開曳引車，於98年11月
    5 日晚上10時5 分許載運半成品塑膠原枓，行經雲林縣麥寮
    鄉雲154 號公路與興安路口，為警察舉發「裝載運貨櫃43.2
    6 公噸，核載重35公噸，超載重8.26公噸」，然異議人上開
    車輛領有進出口貨櫃超重臨時通行證（下稱臨時通行證），
    憑證得裝載總聯結重量42公噸以下超重實櫃行駛，如異議人
    有違規，所裝載之物為整體物品，應依同條例第29條第1 項
    第2 款開單處罰；且本件僅超過通行證核准之重量1.26公噸
    ，應有道路交通管理事件統一裁罰基準及處理細則第12條第
    1 項第13款規定之適用，爰依法聲明異議等語。
三、按汽車裝載時，有下列情形之一者，處汽車所有人新台幣（
    下同）3,000 元以上9,000 元以下罰鍰；並責令改正或禁止
    通行：二裝載整體物品有超重、超長、超寬、超高，而未請
    領臨時通行證，或未懸掛危險標識者。汽車裝載，違反前項
    第1 款至第4 款規定者，並記汽車違規紀錄1 次。第1 項第
    1 款至第4 款情形，應歸責於汽車駕駛人時，除依第1 項處
    汽車駕駛人罰鍰及依第63條第1 項第2 款記點外；汽車所有
    人仍應依前項規定記該汽車違規紀錄1 次，道路交通管理處
    罰條例第29條第1 項第2 款、第2 項、第3 項定有明文。而
    違反該款規定之大型車所有人，在舉發通知單上所載應到案
    期限內繳納罰鍰或到案聽候裁決者，就罰鍰部分，應處以4,
    500 元，此觀違反道路交通管理事件統一裁罰基準表規定甚
    明。
四、本院判斷如下：
  (一)異議人所有之上開曳引車領有臨時通行證，有效期間自98年
    10月5 日起至99年4 月5 日止；另異議人所屬司機鐘豐吉於
    上揭時地駕駛前揭曳引車，經警攔查時雖有攜臨時通行證，
    然過磅結果，總重達43.26 公噸，已逾臨時通行證核定之42
    公噸，乃由警員當場以違反道路交通管理處罰條例第29條之
    2 第1 項規定製單舉發，嗣經原處分機關於98年12月22日以
    雲監裁字第裁72-KAI054625號裁決書裁處罰鍰1 萬9 千元，
    並記汽車違規記錄1 次之事實，業據證人即舉發警員甲○○
    於本院證述實屬，復有98年10月01日通行證號碼72A0000000
    0 號進出口貨櫃超重臨時通行證、98年11月05日雲林縣警察
    局雲警交字第KAI054625 號舉發違反道路交通管理事件通知
    單、原處分機關上開裁決書等附卷可稽，應堪認定。
  (二)依上開臨時通行證第1 點記載「半聯結車裝載進出口超重實
    櫃於港區至目的間之運送，轉口超重實櫃行經道路時及出口
    超重實櫃於貨櫃集散站至港區之運送，其總聯結重量在42公
    噸以下者，視同整體物，得依『道路交通安全規則』第80條
    之規定申領本通行證，憑證依規定行駛」等語，足見異議人
    上開車輛裝載貨物總聯結重量在42公噸以下者，始視同整體
    物，得憑該臨時通行證之規定行駛。而鐘豐吉於上揭時、地
    駕駛前開曳引車裝載貨物總重為43.26 公噸，已如前述，業
    逾核定之42公噸，顯與前述臨時通行證核准之裝載物重量不
    符，此為異議人於本院所自承，自不得以臨時通行證為合法
    通行之依據，應論以無通行證。是其載運超重而未申請臨時
    通行證之違規事實，應堪認定。
  (三)至異議人辯稱：本件僅超過通行證核准之重量1.26公噸，未
    逾定之總重量或總聯結重量的百分之10，依道路交通管理事
    件統一裁罰基準及處理細則第12條第1 項第13款規定，得施
    以勸導，不予舉發。惟「行為人駕駛汽車裝載貨物超過核定
    之總重量或總聯結重量，未逾百分之十，而未嚴重危害交通
    安全、秩序或發生交通事故，且情節輕微，以不舉發為適當
    者，交通勤務警察或依法令執行交通稽查任務人員得對其施
    以勸導，免予舉發。」違反道路交通管理事件統一裁罰基準
    及處理細則第12條第1 項第13款定有明文。然細繹其立法目
    的乃在於考量儀器測量之精準度等因素，避免因交通執法儀
    器使用上發生誤差，而以一定之「寬容值」作為篩選舉發處
    罰對象之作法，由員警斟酌儀器測得之數據，決定是否舉發
    ，並非提高法定核定總重量之標準，亦非授與車輛所有人增
    加裝載量之利益，車輛所有人或駕駛人不僅不因之取得超載
    之權利，尤不得執為車輛裝載上限之標準。又執法人員是否
    不予舉發而改以糾正或勸導，亦即是否認為「以不舉發為適
    當」而免予舉發，乃屬交通稽查執行機關得依具體個案斟酌
    決定之行政裁量範圍。而凡法律規定，行政機關對於是否為
    行政行為，以及如何為行政行為，有裁量空間者，則行政機
    關有行政行為之裁量權，法院自應尊重行政機關之裁量空間
    ，除有逾越裁量權限、不為裁量或裁量錯誤等裁量瑕疵之情
    形，而應認為係逾越權限或濫用權力之行為，以違法論外，
    不得就行政行為之合目的性，進行審查。換言之，法院原則
    上應尊重行政機關的裁量決定而作有限的司法審查。是以汽
    車裝載貨物若超過核定之總重量，執勤員警依上述規定斟酌
    寬容值之限值而不予舉發固屬合法，惟其未斟酌寬容值之限
    值而為舉發，亦難謂為違法。
  (四)另汽車裝載貨物應依照其核定之總重量載運，若裝載貨物超
    重，影響行車安全，自應加以處罰，道路交通管理處罰條例
    第29條之2 第1 項定有明文，但裝載之物若為整體物品時，
    又超過汽車經核定得裝載之總重量時，該物品既不能分割裝
    載，自應例外在考慮行車安全之條件下准其裝載，故要求其
    裝載整體物品超重時應請領臨時通行證，此參同條例第29條
    第1 項第2 款規定「裝載整體物品有超重、超長、超寬、超
    高，而未請領臨時通行證，或未懸掛危險標識」自明。再者
    ，同條例第29條第1 項第1 款係規定：「裝載貨物超過規定
    之長度、寬度、高度者」，對照前揭規定（即同條項第2 款
    ），第1 款並未處罰「超重」情形，若有超重，自應依同條
    例第29條之2 第1 項、第3 項規定加以處罰；反之，該第2
    款對於「整體物品」之「超重」既已處罰，自無再適用同條
    例第29條之2 第1 項、第3 項規定之餘地。由此可見，第29
    條之2 第1 項係對於汽車載運一般貨物超重之規定，而第29
    條第1 項第2 款係針對裝載「整體物品」超重之特別規定。
    本件車牌號碼490-KJ號營業貨櫃曳引車所載運整體物品之半
    成品塑膠原料，係不可分割之整體物，業如前述，其載運超
    重，未請領臨時通行證，自應依該條例第29條第1 項第2 款
    、第2 項之規定處罰，而非依同條例第29條之2 第1 項、第
    3 項之規定處罰。
五、綜上所述，異議人所有之上開曳引車於前揭時、地，有請領
    臨時通行證而裝載整體物品超重之情形，應認為與未請領臨
    時通行證相同，依上開說明，自應依道路交通管理處罰條例
    第29條第1 項第2 款、第2 項之規定處罰，原處分機關誤引
    同條例第29條之2 第1 項、第3 項為裁罰依據，自有未合，
    本件聲請人之聲明異議為有理由，自應由本院將原處分撤銷
    ，改諭知如主文第2 項所示之處罰。
六、依道路交通管理處罰條例第87條第2 項，道路交通案件處理
    辦法第20條前段，裁定如主文。
中    華    民    國    99    年    2     月    26    日
                  刑事第二庭    法  官  曾鴻文
以上正本證明與原本無異。
如不服本裁定，應於裁定送達後5 日內向本院提出抗告狀（須附
繕本）。
                                書記官  顏錦清
中    華    民    國    99    年    2     月    26    日

司法院資訊處製作；財團法人民間司法改革基金會備份。
